最高法院民事判決　　　　　　　　　　　　　　　　八十七年度台上字第三五六號
　　上　訴　人　勤發機械股份有限公司
　　法定代理人　陳逸欽
　　被 上訴 人　第一商業銀行股份有限公司
　　法定代理人　黃天麟
右當事人間請求損害賠償事件，上訴人對於中華民國八十六年六月十日台灣高等法院
第二審判決（八十六年度上字第三八八號），提起上訴，本院判決如左：
    主  文
原判決廢棄，發回台灣高等法院。
    理  由
本件上訴人主張：伊於被上訴人銀行開設支票帳戶，依兩造簽訂之支票存款章程（下
稱存款章程）第六條及第七條之約定，執票人向被上訴人提示支票時支票上須蓋伊原
留被上訴人銀行開戶印鑑，被上訴人亦須核對支票上之印文與伊原留印鑑相符後始得
憑票付款。伊因遭人脅迫而簽發民國八十五年一月二十日期面額新台幣（下同）五十
三萬九千元付款人為被上訴人銀行之支票一紙（下稱系爭支票），乃故意在該支票蓋
上與伊原留被上訴人銀行印鑑明顯不同之印章，肉眼一看便能辨知，被上訴人未經核
對逕行付款自有過失致伊受有上開票款之損失等情，求為命被上訴人給付五十三萬九
千元及其法定遲延利息之判決。
被上訴人則以：系爭支票確係上訴人所簽發，第無論上訴人所蓋印章與其留存伊銀行
之印鑑是否相同，上訴人均應依票據所載之文義負責，上訴人更於票載發票日上午
入系爭支票票款，上訴人並未因被上訴人之付款而受有損害等語，資為抗辯。
原審以：上訴人簽發系爭支票一紙，經執票人提示而獲兌現，該支票確係上訴人所簽
發，支票上所蓋印章雖非上訴人原留被上訴人銀行之開戶印鑑，但印章確係真正之事
實，有支票及印鑑卡附卷可稽，並為兩造所不爭執，應認為真實，雖上訴人主張其遭
人脅迫而簽發系爭支票，執票人係惡意取得票據云云。惟未據其舉證以實其說已難憑
信，且上訴人苟遭人脅迫而簽發系爭支票，則何以事後上訴人竟未採取任何法律行動
或以其他可行之方法止付系爭支票，抑且亦未將上情告知被上訴人，甚且於發票日當
日尚備妥款項存入其帳戶，坐令執票人提示兌領，顯然與常情有悖，上訴人上項主張
，自難採信。再者按在票據上簽名者，依票上所載文義負責，票據法第五條第一項定
有明文，系爭支票既為上訴人所簽發，雖支票上所蓋用之印章與留存銀行之原印鑑不
符，亦與上訴人應負票據之責任不生影響，上訴人應就其簽發之上開支票文義負票據
責任，被上訴人對於該印鑑不符之支票付款，對上訴人而言並不生損害，上訴人請求
損害賠償即非有據，從而上訴人請求被上訴人賠償五十三萬九千元及其法定遲延利息
為無理由不應准許，第一審判命被上訴人如數給付尚有未洽，為其心證之所由得，因
而將第一審所為被上訴人敗訴之判決予以廢棄，改判駁回上訴人之訴。
惟查依被上訴人不爭之上訴人所提出之支票存款開戶申請及往來約定書記載：開立支
票存款帳戶，嗣後所有一切往來均願依照支票存款章程及有關規定辦理（見第一審卷
第七頁）；而支票存款章程第六條記載：存戶取款時，須開具銀行發給之支票並於支
票上簽蓋原留印鑑……第七條復記明：經銀行核對支票，認為與存戶原留印鑑相符，
而憑票支付（見第一審卷第八頁）。準此，則銀行付款自應依照上開存款章程之約定
辦理。苟上訴人確實向被上訴人銀行開立支票存款帳戶並立有往來約定書，而上訴人
所簽發之支票並非蓋用原留印鑑肉眼一看便能辨認，能否以上訴人於發票日當日，備
妥款項存入帳戶坐視執票人提領票款，被上訴人即可不負損害賠償責任，即滋疑義，
究竟被上訴人有無依存款章程第六條、第七條所載之約定內容付款，此與被上訴人應
否負賠償責任所關頗切，自有待原審進一步調查審認之必要。乃原審未遑詳酌，遽憑
上揭理由為上訴人敗訴之判決，尚欠允洽。上訴論旨指摘原判決不當，求予廢棄，非
無理由。
據上論結，本件上訴為有理由。依民事訴訟法第四百七十一條第一項、第四百七十八
條第一項，判決如主文。
中      華      民      國    八十七    年     二       月     二十六   日
                              最高法院民事第七庭
                                  審判長法官  朱  錦  娟
                                        法官  蘇  茂  秋
                                        法官  蘇  達  志
                                        法官  顏  南  全
                                        法官  葉  賽  鶯
      右正本證明與原本無異
                                              書  記  官
中      華      民      國    八十七    年     三       月     十三     日
